【裁判字號】    98,訴,374
【裁判日期】    991224
【裁判案由】    損害賠償等
【裁判全文】
臺灣桃園地方法院民事判決               98年度訴字第374號
原      告  吳新松
訴訟代理人  黃沛聲律師
複  代理人  范晉魁律師
被      告  杜羅美妹
訴訟代理人  杜沛渝
            張運弘律師
上  一  人
複  代理人  周威君律師
上列當事人間請求損害賠償等事件，於民國99年11月26日言詞辯
論終結，本院判決如下：
    主      文
被告應給付原告新台幣貳佰捌拾玖萬柒仟零伍拾陸元，及均自民
國九十七年八月十六日起至清償日止，按週年利率百分之五計算
之利息。
原告其餘之訴駁回。
訴訟費用由被告負擔二分之一，餘由原告負擔。
本判決第一項，於原告以新台幣玖拾柒萬元為被告供擔保後，得
假執行。但若被告以新台幣貳佰捌拾玖萬柒仟零伍拾陸元為原告
供擔保後，得免假執行。
原告其餘之假執行之聲請駁回。
    事實及理由
一、原告主張略以：
  (一)緣原告與被告於民國95年12月17日簽訂買賣契約（下稱第一
    份買賣契約），原告向被告購買桃園縣龍潭鄉○○○段（下
    稱八張犁段）260 、261 、262 、262-1 、263 、263-1 、
    263-2 地號（260 、262 、262-1 、263 、263-2 地號嗣經
    合併分割為同段260 、260-1 、260-2 、260-3 、260-4 地
    號）等土地（下稱系爭土地）總面積約2039坪（即除被告自
    留道路應有部分1/6 及A 塊農地以外之土地，見第一份買賣
    契約批明事項第2 項、第3 項）供作農用。由於原告聽聞被
    告於系爭土地下埋有廢棄之磚、瓦、水泥塊、廢土、垃圾等
    物，且收費供營建業者傾倒工程廢土之用，故於簽約前特別
    要求被告須先將一切廢棄物全部清除，被告同意後，於買賣
    契約批明事項特約加註「賣方負責整地合併…」、「賣方保
    證出售之農地絕無廢棄土及污染物，如有不實願負一切賠償
    責任或恢復原狀」。又被告原將合併分割後之八張犁段260
    地號土地另行出售予訴外人許春月供建築農舍之用，事後發
    現依法無法辦理，故被告再洽原告購買，因許春月欲取回其
    付給被告之訂金，原告欲將該260 地號土地登記予訴外人即
    原告之子吳重慶，故許春月代理被告與原告代理吳重慶於96
    年08月11日另簽訂買賣契約（下稱第二份買賣契約，簽約時
    被告及許春月均在場），約定被告出售該260 地號土地予吳
    重慶，嗣後吳重慶則將其與被告之第二份買賣契約所有權利
    讓與原告，並以補充理由狀(三)繕本之送達作為通知被告。
  (二)詎被告於前開土地過戶期間，竟將拆除自宅及所經營之製作
    廣告看板工廠所產生之磚塊、水泥塊、塑膠垃圾等廢棄物埋
    在系爭土地下，嗣經原告於97年06月初僱用訴外人朱朝順整
    地時發現系爭土地下埋有廢棄物，多次催告被告儘速將系爭
    土地下廢棄物全部清除後回填可供農用之泥土，被告遲至原
    告於97年07月間以郵局存證信函催告後，始派員即訴外人蘇
    朝封挖出約2/5 區域之廢棄物，惟工程隨即因不明原因而停
    止，且挖出之廢棄物堆置一旁，並未清運，亦經轄區警方到
    場關切。
  (三)本件經本院囑託盛禾技術工程有限公司（下稱盛禾公司）鑑
    定進行地電阻透地探測及財團法人中華營建基金會（下稱中
    華營建基金會）鑑定清除廢棄物所需費用之結果，系爭土地
    下方3 公尺處確有埋藏廢棄物（依盛禾公司鑑定報告第4 至
    7 頁所述，E3、E4、E6、E7、E8、N4、N5、N6、N7、N8、N9
    等11條地電阻影像剖面測線均探測到廢棄物掩埋於地面下超
    過3 公尺處，除E3、E4外其餘9 條測線甚至發現在地表下超
    過5 公尺處仍可探測到被告所掩埋的廢棄物，足見地面下確
    有埋藏大量廢棄物。在電阻率異常部分選擇10處側線交叉處
    依定點實際開挖方式對照，亦發現確有廢棄物）及系爭土地
    回復原狀（即將系爭土地下掩埋物挖出、清運、且以可供農
    用之泥土回填至與週邊土地相同高度並整平）所需費用為新
    台幣（下同）3,381,102 元。
  (四)依第一份買賣契約批明事項第7 項，被告「保證出售之農地
    絕無廢棄土及污染物，如有不實願負一切賠償責任或恢復原
    狀」，被告給付之系爭土地屬於農地，其地下埋有大量之廢
    棄物及污染物，原告得依上開批明事項約定及民法第213 條
    第3 項規定，請求被告回復原狀。又被告給付之系爭土地難
    以進行農用，欠缺被告保證之品質，且其價值及契約預定效
    用均有瑕疵，依民法第354 條、第359 條規定，被告應負物
    之瑕疵擔保減少價金責任。另被告依約原應於96年05月20日
    前提出無瑕疵之系爭土地（見第一份買賣契約第4 條表格右
    下角手寫部分），系爭土地下埋有廢棄物之瑕疵，顯可歸責
    被告，且可以補正，原告亦得依民法第227 條準用給付遲延
    規定請求被告補正，即依民法第213 條第3 項請求被告給付
    回復原狀所需之必要費用。爰依「第一份買賣契約批明事項
    第7 項約定及民法第213 條第3 項規定」或「民法359 條規
    定」或「民法第227 條、第213 條第3 項規定」，請求法院
    擇一判決「被告應給付回復原狀所需之必要費用3,381,102
    元」或「被告應減少買賣價金返還3,381,102 元」或「被告
    應給付回復原狀所需之必要費用3,381,102 元」。
  (五)原告購買系爭土地之原意，乃欲併其自有供農用之八張犁段
    255-3 地號土地進行較大規模之農用，供種植苗圃之用。詎
    被告未依債之本旨給付無瑕疵之系爭土地，致原告無法使用
    系爭土地而受有所失利益之損害，依上開批明事項約定及民
    法第216 條規定，自應由被告賠償。又系爭土地之瑕疵顯可
    歸責被告且可以補正，原告亦得依民法第227 條準用第231
    條規定請求被告賠償所失利益之損害。其數額難以計算，依
    民事訴訟法第222 條第2 項，參酌土地法第110 條規定，以
    地租（地價8 ％）計算。而系爭土地除合併分割後八張犁段
    260-3 地號為公用道路用地不請求以外，其餘6 筆土地之公
    告地價均為每平方公尺2,800 元，面積合計7428平方公尺（
    260 地號：1058平方公尺；260-1 地號：2500平方公尺；
    260-2 地號：2061平方公尺；260-4 地號：1076平方公尺；
    261 地號：655 平方公尺；263-1 地號：78平方公尺），依
    地價8 ％計算每年地租1,663,872 元，則原告自96年05月20
    日被告給付遲延起至補充理由狀(二)繕本送達被告止共24個月
    無法使用系爭土地，受有所失利益之損害3,327,744 元，爰
    併依「第一份買賣契約批明事項第7 項約定」或「民法227
    條準用第231 條規定」，請求法院擇一判決「被告賠償因其
    違約所生之所失利益損害3,327,744 元」或「被告賠償因遲
    延而生之所失利益損害3,327,744 元」。
  (六)聲明：1.被告應給付原告3,381,102 元，及自96年11月16日
    起至清償日止按年息5 ％計算之利息。2.被告應給付原告3,
    327,744 元，及自補充理由狀(二)繕本送達翌日起至清償日止
    按年息5 ％計算之利息。3.願供擔保請准宣告假執行。
  (七)對被告之抗辯，原告另陳述略以：
  1.系爭土地下埋有廢棄物，顯屬物之瑕疵，被告辯稱已取得農
    用證明，並不足採，蓋農用證明僅由主管機關勘查地面上是
    否具有基本植栽及並無建物為判斷標準，一般僅須購入最便
    宜之苗木種植在表土上即足通過主管機關就農用證明之現場
    檢查，故取得農用證明不足以證明系爭土地並無瑕疵。
  2.被告抗辯原告減價權之行使已逾6 個月等語，惟原告於發包
    整地發現瑕疵後，隨即以電話或郵局存證信函通知被告，且
    被告於交易時「故意不告知」原告系爭土地之瑕疵，依民法
    第365 條第2 項規定，並無同條第1 項關於6 個月期間規定
    之適用。
二、被告抗辯略以：
  (一)原告於95年11月22日與訴外人上贏不動產仲介經紀股份有限
    公司（下稱上贏公司）簽訂專任委託銷售契約書，同時與訴
    外人彭俊峰簽訂協議書，對系爭土地進行建築規劃與設計施
    工，並對各筆土地進行必要之整地及土地改良等相關作業。
    嗣被告於95年12月05日與許春月簽訂買賣契約，將合併分割
    後之八張犁段260 地號、面積1,058 平方公尺之土地出售予
    許春月；另於95年12月17日與原告簽訂第一份買賣契約，將
    系爭土地除出售予許春月之260 地號以外之其他6 筆土地出
    售予原告。嗣被告於95年12月30日搬離系爭土地上原門牌號
    碼桃園縣龍潭鄉聖德村11鄰八張犁49-2號之建物，先由上贏
    公司協助拆除地上所有建物並將廢棄物清理完成，所有農地
    恢復正常農用後，由代書依序向桃園縣大溪地政事務所（下
    稱大溪地政事務所）辦理建物滅失、農地合併分割、申請農
    用證明、水利地廢溜、賣方鑑界予買方（預估約費時7 個月
    ），之後才辦理過戶。至於合併分割後之八張犁段260 地號
    土地之買賣關係存在於吳重慶與許春月之間，與原告無關。
  (二)兩造買賣之土地並無原告所謂之瑕疵：
  1.原告應就其主張系爭土地有所瑕疵具體舉證：
    原告承買部分系爭土地係供農用，此觀第一份買賣契約批明
    事項第7 項「農用證明及農用規費亦由賣方負擔」即明，系
    爭土地是否有瑕疵，應以是否影響農用為據。而被告為履行
    契約，已依序向大溪地政事務所辦理建物滅失、農地合併分
    割、申請農用證明、水利地廢溜、賣方鑑界予買方。被告既
    已依法申請取得農用證明，足見被告所交付之土地並無瑕疵
    存在。
  2.原告與被告訂立買賣契約後，即全程參與整地之工作，亦經
    常派人至現場督工，被告對系爭土地應如何處置無從置喙。
  3.姑不論盛禾公司之鑑定報告其探測深度逾3 公尺範圍已違背
    本院囑託鑑定項目及獨惠於原告，依盛禾公司鑑定報告所述
    ，其鑑定方法係以地電阻法測勘，然依該鑑定報告4-6 頁表
    示「…本場址位於中壢層地層範圍內，本層由紅土、礫石、
    砂及黏土組成，因此造成其電阻率差異可能有以下幾點因素
    …」，則系爭土地下是否確有掩埋廢棄物，即非鑑定人鑑定
    方法所及。且由該鑑定報告之結論，亦無法確認系爭土地下
    埋藏物是否為廢棄物。換言之，系爭土地下原本即有可能留
    存（非人為因素）泥土、泥沙、小石塊、大石塊、動物屍體
    、腐化植物等，如係人為因素留存（原建物之地基石塊等，
    又如何認定土地中物品屬於廢棄物而影響農用，並非無疑。
    即使探測出系爭土地下有些構成部分與周邊不同，然此不同
    之構成部分是否即為廢棄物及有無影響農用之情，皆無法由
    該鑑定結果得知。
  4.合併分割後八張犁段260-3 地號、面積371 平方公尺之土地
    本規劃為道路用地（見本院卷(一)第71、72頁地籍圖及土地登
    記謄本），而原告所呈現場照片（原證4 ），係以不同角度
    重複拍攝，該照片之石塊，如係原告在現場挖出，應出自該
    260-3 地號土地，僅是鋪設道路所用之石塊及地基，又該照
    片之垃圾於交付土地時並不存在，亦非被告所置放，不得謂
    為瑕疵。另被告否認原告所呈原證7 、8 、9 照片之真正。
  5.原告主張被告於過戶期間拆除房屋再次掩埋廢棄物及於97年
    07月後僱工挖出2/5 區域之廢棄物，並非事實。蓋拆除後直
    接運走之費用最為經濟，被告又何必大費周章僱工挖地後填
    土，且土地早已於96年07月移轉登記完成並於96年11月交付
    原告，被告交付土地後亦無必要僱工整地，實係原告僱工整
    地違反編定使用，於97年間遭人檢舉在案。
  6.被告於94間因在八張犁段263 、263-2 地號土地未經核准擅
    自建築鐵皮屋使用，經民眾檢舉及龍潭鄉公所查報在案，並
    非提供土地傾倒工程廢土，原告主張被告在94年間提供土地
    予營建業者頃倒工程廢土等語，亦非事實。
  7.況且，原告就買賣契約尚有15萬元之尾款未交付被告，希望
    原告付清（抵銷抗辯）。
  (三)本件縱有瑕疵，原告自承被告於96年11月間業已將土地交付
    原告（見補充理由狀(二)暨追加起訴狀第2 頁），而被告將土
    地交付原告後，原告即開始僱工整地，原告遲至97年07月間
    始以郵局存證信函通知被告有所謂之瑕疵，依民法第356 條
    規定，原告怠於通知被告，應視為承認其所受領之物，不得
    主張瑕疵擔保。又原告於97年07月間以郵局存證信函通知被
    告時，即知有所謂之瑕疵，原告遲於98年03月04日起訴主張
    被告依民法第354 條規定應負物之瑕疵擔保責任，依民法第
    359 條規定，請求被告減少價金，亦已逾民法第365 條所定
    6 個月之除斥期間。
  (四)原告依民法第359 條規定請求減少價金，應不得再依民法第
    360 條、第231 條、第213 條第3 項請求不履行之損害賠償
    即回復原狀所需之必要費用。另盛禾公司就「其估算掩埋物
    體積約17000 立方公尺，其明確之計算式為何？」，函覆略
    以：「以東西向測線E1-E8 計算。E1剖面未發現掩埋物，因
    此填方面積為0 ，E2剖面5.0m-13.0m下方0.0m-1.3m 有掩埋
    物，概算面積約5.2m，…」、「E2-E8 填方面積分別為5.2
    ㎡、59.4㎡、160 ㎡、203.5 ㎡、416 ㎡、550 ㎡及417.56
    ㎡」。則盛禾公司既稱該填方面積為概算面積，故其計算並
    不精確，無法以之為計算填方量之基礎。況其計算體積之方
    式，依其所述，乃兩點之填方面積相加後除以2 再乘上相距
    之距離，惟盛禾公司亦無法確切肯定2 剖面間，是否亦有掩
    埋物之存在，如以盛禾公司之計算為據，無異代表兩點相距
    之範圍內，皆係掩埋物，則盛禾公司之計算相當不科學，且
    與現實不符。又中華營建基金會於鑑定時並未親赴現場，僅
    以現場開挖照片即認定運棄之比例約為15％，似乎過於草率
    。且系爭土地中260-3 地號土地本為道路用地，有水泥及磚
    塊應屬正常，相關鑑定單位未慮及此，率皆認定為廢棄物，
    對於被告而言，亦屬不公。
  (五)答辯聲明：原告之訴駁回。如受不利判決，請准供擔保宣告
    免予假執行。
三、本院之判斷：
  (一)原告主張：兩造於95年12月17日簽訂第一份買賣契約，約定
    原告向被告購買系爭土地總面積約2039坪（即除被告自留道
    路應有部分1/6 及A 塊農地以外之土地，見第一份買賣契約
    批明事項第2 項、第3 項）供作農用。雙方於該契約之批明
    事項特約加註「賣方負責整地合併…」、「賣方保證出售之
    農地絕無廢棄土及污染物，如有不實願負一切賠償責任或恢
    復原狀」。又被告原將合併分割後之八張犁段260 地號土地
    另行出售予訴外人許春月供建築農舍之用，事後發現無法辦
    理，故被告再洽原告購買，因許春月欲取回其付給被告之訂
    金，原告欲將該260 地號土地登記予原告之子吳重慶，故許
    春月代理被告與原告代理吳重慶於96年08月11日另簽訂第二
    份買賣契約（簽約時被告及許春月均在場），約定被告出售
    該260 地號土地予吳重慶，嗣後吳重慶業將其與被告之第二
    份買賣契約所有權利讓與原告，並以補充理由狀(三)繕本之送
    達作為通知被告等情，業據提出第一份買賣契約（本院卷(一)
    第9 至14頁）、第二份買賣契約（同卷第12至15頁）、地籍
    圖謄本（同卷第16頁）、系爭土地登記謄本（同卷第17至27
    頁），足信屬實。再者，兩造對於「被告至遲於96年11月間
    ，業已將系爭土地交付原告」、「原告於97年07月04日以台
    北正義郵局存證信函第310 號通知被告系爭土地有所謂之瑕
    疵，並限被告於97年08月15日以前將廢棄物等清除乾淨重填
    淨土」（存證信函見本院卷(一)第34至36頁）、「原告尚有15
    萬元之尾款未交付被告」等節，並不爭執，亦足信為真。
  (二)原告另主張：被告於系爭土地過戶期間，竟將拆除自宅及所
    經營之製作廣告看板工廠所產生之磚塊、水泥塊、塑膠垃圾
    等廢棄物埋在系爭土地下，經原告於97年06月初僱用訴外人
    朱朝順整地時始發現地下埋有廢棄物，屢經催告後被告雖有
    派員挖出部分廢棄物，但迄未清運且未再處理等語，則為被
    告所否認，並以前詞置辯。查：
  1.系爭土地下現埋有廢棄物一情，業經本院囑託盛禾公司鑑定
    在案，內容略以：本次鑑定所採用之鑑定方法為地電阻影像
    剖面法，並佐以實地開挖測勘；場址內總共開挖10處，編號
    為A1~A10，最大開挖深度5.5 公尺，開挖掩埋物照片詳附錄
    二；本場址位於中壢層(Ch)地層範圍內，本層由紅土、礫石
    、砂及黏土組成，因此造成其電阻率差異可能有以下幾點因
    素：(1)不同的岩性造成明顯高低電阻率差異。(2)同一岩性地
    層中有明顯高低電阻率存在，顯示相同岩性地層因其破碎、
    含水量改變、地層錯動或坑洞造成電阻率改變。(3)地質構造
    單純電阻率漸變或相同。(4)回填材料造成四周電阻率差異。
    而由A1～A10 開挖資料，及N12 及N13 的剖面資料，可知場
    址內原地層( 中壢層) 的電阻率下限為80Ω-m ~100 Ω-m（
    局部含水，有較低的電阻率），各測線調查可得探測剖面如
    附錄三，綜合研判地下掩埋物範圍詳平面圖圖4.1 ，及不同
    角度3D柵狀圖圖4.2 ～圖4.5 ，依平均面積法估算掩埋物體
    積約17,000m3，以上有該公司99年01月12日函覆之地下掩埋
    物調查報告書1 份可憑（詳見本院卷(一)第237 至281 頁）。
    另經本院依兩造聲請而再次函詢盛禾公司，其於99年07月27
    日另函覆略以：(1)以本件調查地號上地質為例，其具有礫石
    成份，礫石本身不易導電，因此理應有較高電阻率，但因其
    具有紅土特性，紅土本身因具有鐵離子，因此呈現紅色，而
    鐵離子為金屬離子，易電，因此具有較低電阻率，兩者混和
    ，則礫石層的電阻率將降低，此為中壢層及林口層的特性。
    因此「造成電阻率差異之四點因素」僅在說明，電阻率所呈
    現的非僅材料特性，亦代表環境特性。盛禾公司鑑定報告之
    綜合研判結果，主要依據除調查地號的地電阻影像剖面外，
    重點是將其與場址外北方果園內原地層上所佈置的N12 及
    N13 測線作比對，如此更可比較出電阻率異常部份，最後依
    據電阻率異常部份選擇10處進行直開挖，如此不僅佐以直接
    證據，更可以了解異常電阻率所代表的是物種，依如此程序
    即可研判出系爭土地是否有「地下掩埋物」等語（見本院卷
    (二)第39至42頁）。據上可知，盛禾公司係以間接之探測方式
    偵測地下之大略狀況，再輔以實際開挖直接確認，而二種方
    式之結果亦可相互印證，並有鑑定圖表、照片等為證，是其
    鑑定之結論，尚無不合。從而，原告主張系爭土地下現埋有
    廢棄物一情，足認屬實。至原告另謂：上開廢棄物乃被告於
    系爭土地過戶期間所埋入一節，業經被告否認，又乏相關證
    據足資佐證，尚難遽信，惟此對於系爭土地下確埋有廢棄物
    之事實，並無影響，附此敘明。
  (三)查兩造之契約於批明事項特約加註：「賣方保證出售之農
    地絕無廢棄土及污染物，如有不實願負一切賠償責任或恢復
    原狀」等語，有第一份買賣契約為憑（見本院卷(一)第10頁，
    至第二份買賣契約雖未特別加註，惟依前述之兩造簽約順序
    及過程，足認雙方就第二份買賣契約亦有同此約定），而如
    前所述，系爭土地下現仍埋有廢棄物、迄未清運，被告雖抗
    辯稱：該廢棄物並非其埋入等語，惟依上開約定，被告既「
    保證」系爭土地絕無廢棄土及污染物，則原告依上開批明事
    項之約定及民法第213 條第3 項規定，請求被告給付土地回
    復原狀所需費用，應屬有據。至系爭土地回復原狀所需之費
    用若干，經查：
  1.盛禾公司就其鑑定報告所稱「其估算掩埋物體積約17000 立
    方公尺」之明確之計算式，說明略以：「以東西向測線E1-E
    8 計算。E1剖面未發現掩埋物，因此填方面積為0 ，E2剖面
    5.0m-13.0m下方0.0m-1.3m 有掩埋物，概算面積約5.2 平方
    公尺，測線相距10m ，因此概算體積約26立方公尺【(0+5.2
    ) ÷2 ×10】…」、「E2-E8 填方面積分別為5.2 ㎡、59.4
    ㎡、160 ㎡、203.5 ㎡、416 ㎡、550 ㎡及417.56㎡，將前
    開掩埋物概算填方量相加，總體積為16911.2 立方公尺，四
    捨五入取至千位數，因此估算出掩埋物體積約17000 立方公
    尺」等語（見本院卷(二)第41頁）。按依上開盛禾公司之說明
    ，可知17000 立方公尺係各筆概算填方量加總後再予四捨五
    入之結果，亦即該數額本身亦為概算值，是本院認為系爭土
    地下掩埋物之體積，應以原始概算填方量之總和「16911.2
    立方公尺」較為可採，至鑑定報告所指之17000 立方公尺則
    不予採用。
  2.經本院另囑託中華營建基金會就系爭土地自地面起至地下三
    公尺範圍內之廢棄物挖出、清運及以可供農用之土回填、整
    平所需之費用予以鑑定，其鑑定結果略以：所需費用約338
    萬1102.08 元（見本院卷外放之鑑定報告書，結論於報告之
    第13至17頁），其99年07月22日並針對上開結果進一步函覆
    說明略以：(1)其計算基礎係依盛禾公司之鑑定結果「掩埋物
    體積17000 立方公尺」為計算，依本會鑑定報告分析表，記
    載土方總量「17000CM3」，係指Compact Volumn，即土方自
    然方體積單位【註：土方在未開挖前稱自然方，體積計算為
    在地下原來之體積，開挖後體積因鬆散而增加約1.25倍，稱
    為鬆方（Bank Volumn BM3 ），運輸時因屬鬆散之體積，故
    以鬆方（BM3 ）計】，原體積17000CM3並非全部廢棄物，仍
    有部分可留原地，需運棄部分占15％。(2)買土項下所稱良質
    土，係指不含雜物可供種植用之土壤，或稱沃土。依公共工
    程委員會施工綱要規範第02902 章（V5）種植及移植一般規
    定第2.1.3 土壤規定，所用土壤應為富含有機質，透水良好
    之土壤，且不含礫石、泥塊雜草根及其他有毒、有礙植物生
    長之雜物。(3)土之分類概分為一般回填土及可供種植之良質
    土，種植用之良質土因不同種植目的另加之處理不在此限。
    依行政院公共工程價格資料庫公共工程委員會第34期工程代
    碼000000000A良質土北部地區每立方公尺最高322 元，最低
    153 元，平均250 元等語（見本院卷(二)第45至46頁）。惟依
    前述盛禾公司之鑑定報告，系爭土地位於中壢地層範圍內，
    原由紅土、礫石、砂及黏土組成，則中華營建基金會所鑑定
    之買土費用係以「不含礫石、泥塊雜草根」之良質土（每立
    方公尺平均250 元）為計價單位，其品質顯高於系爭土地該
    區原應具有之土壤性質，尚有未合；是本院認為本件買土費
    用應以每立方公尺120 元為適當；此外，中華營建基金會作
    為鑑定基準之掩埋物體積「17000 立方公尺」，亦應改為「
    16911.2 立方公尺」。據此，按照中華營建基金會計算所需
    費用之計算式，可知本件「將地下三公尺範圍內之廢棄物挖
    出、清運及以可供農用之土回填、整平所需之費用」，應約
    為291 萬1350元（挖掘清運費179 萬5829.55 元＋買土及借
    土費用85萬0852.55 元＋稅管等10％即26萬4668.21 元，以
    上三項金額相加總計：291 萬1350.31 元，元以下四捨五入
    ）。是原告請求被告給付土地回復原狀所需之費用，於上開
    金額之範圍內為有理由，逾此範圍部分，則尚難認屬有據。
  (四)原告復主張：其購買系爭土地本欲供種植苗圃之用，因被告
    未依約給付無瑕疵之土地，致原告無法使用系爭土地而受有
    損害，故依契約批明事項約定及民法相關規定，並參酌土地
    法第110 條規定，以系爭土地除260-3 地號以外之面積7428
    平方公尺，按公告現值每平方公尺2,800 元、年息8 ％計算
    ，每年地租為1,663,872 元，則原告自96年05月20日被告給
    付遲延起至補充理由狀(二)繕本送達被告即98年05月20日止，
    共24個月無法使用系爭土地，受有所失利益之損害3,327,74
    4 元，被告應就此賠償原告等語。如前所述，兩造契約於批
    明事項特約加註：「賣方保證出售之農地絕無廢棄土及污
    染物，如有不實願負一切賠償責任或恢復原狀」等語（見本
    院卷(一)第10頁），又民法第227 條規定：「因可歸責於債務
    人之事由，致為不完全給付者，債權人得依關於給付遲延或
    給付不能之規定行使其權利（第1 項）。因不完全給付而生
    前項以外之損害者，債權人並得請求賠償（第2 項）。」，
    並參照同法第231 條（給付遲延）、第216 條等規定，應認
    原告請求被告賠償系爭土地除260-3 地號以外因被告不為完
    全給付致原告無法利用土地期間之所失利益，尚屬有據。另
    原告就其所失利益主張參酌土地法第110 條之規定，應認尚
    屬有據而可採為計算標準，惟查，觀諸土地法第110 條、第
    148 條，係規定耕地地租不得超過地價8 ％，所稱地價指法
    定地價，而土地所有權人依土地法所申報之地價即為法定地
    價（詳參土地法前開條文），是原告主張依公告地價為據，
    尚有未洽；又所謂年息8 ％為限，乃指租金之最高限額而言
    ，並非必須照申報價額年息8 ％計算之，尚須斟酌土地之位
    置、附近繁榮程度、使用人利用基地之經濟價值等情事，以
    為決定。是綜合考量上情，本院認為應以年息2 ％為適當。
    據此，系爭260 、260-1 、260-2 、260-4 、261 地號（面
    積計7350平方公尺）之申報地價為每平方公尺448 元，263-
    1 地號（78平方公尺）之申報地價為每平方公尺1280元，有
    土地登記謄本可參（本院卷(一)第64至70頁），依此計算原告
    2 年期間（按原告主張此2 年為96年05月20日至98年05月20
    日，姑不論其請求始點是否有據，惟因原告無法使用系爭土
    地之期間應逾2 年，故原告請求以2 年計，仍無不合）無法
    使用前開土地之所失利益應為13萬5706元（7350㎡×448 ×
    2 ％×2 ＝131712，78㎡×1280×2 ％×2 ＝3994；131712
    ＋3994＝135706）。原告於上開範圍內之請求，應屬有據，
    逾此範圍之請求，則尚難認屬有據。
  (五)據上，原告得請求被告給付之系爭土地回復原狀所需費用及
    無法利用土地之損害，共計304 萬7056元（0000000 元＋13
    5706元＝0000000 ）。又如前所述，兩造對於「原告尚有15
    萬元之尾款未交付被告」一情，並無爭執，是被告以此為抵
    銷抗辯，應屬有據，是經抵銷後原告得請求被告給付之金額
    應為289萬7056元。
  (六)綜上所述，原告基於契約關係及前述民法等相關規定，請求
    被告給付289 萬7056元，及均自97年08月16日起（按因原告
    97年07月04日以存證信函通知被告系爭土地有瑕疵，並限被
    告於97年08月15日以前將廢棄物等清除乾淨重填淨土，見本
    院卷(一)第34至36頁）至清償日止，按週年利率5 ％計算之法
    定遲延利息，為有理由，應予准許。逾此範圍之請求，則為
    無理由，應予駁回。
四、末以，關於原告勝訴部分，兩造分別陳明願供擔保聲請假執
    行或免為假執行，經核要無不合，爰分別酌定相當之金額准
    許之；至原告敗訴部分，其假執行之聲請，因訴之駁回致失
    所附麗，故應併予駁回。
五、本件事證已臻明確，兩造其他攻擊、防禦方法及提出未經援
    用之證據，經斟酌後認不影響判決結果，爰不另予逐一論述
    。
六、結論：原告之訴為一部有理由，一部無理由，依民事訴訟法
    第79條、第390 條第2 項、第392條第2項，判決如主文。
中    華    民    國    99    年    12    月    24    日
                        民事第三庭    法  官  周玉
以上正本係照原本作成
如對本判決上訴，須於判決送達後20日內向本院提出上訴狀。如
委任律師提起上訴者，應一併繳納上訴審裁判費。
中    華    民    國    99    年    12    月    24    日
                                      書記官  楊郁馨

司法院資訊處製作；財團法人民間司法改革基金會備份。
